臺灣基隆地方法院刑事判決　　　　　　　 95年度易字第471號
公　訴　人　臺灣基隆地方法院檢察署檢察官
被　　　告　乙○○
　　　　　　　　　　　號
上列被告因竊盜案件，經檢察官提起公訴（95年度偵字第4126號
），本院判決如下：
    主  文
乙○○無罪。
    理  由
一、公訴意旨略以：被告乙○○意圖自己不法之所有，於民國95
    年5月16日22時22分許，在基隆市○○區○○街基隆市第二
    信用合作社百福分社無人銀行前，以徒手搬運之方式將甲○
    ○上鎖停放在該處之腳踏車1部搬離現場而竊取得手。嗣警
    方調閱該處之監視錄影畫面，因而得知上情。案經告訴人甲
    ○○訴由基隆市警察局第3分局報告偵辦，因認被告涉犯刑
    法第320條第1項之竊盜罪嫌。
二、按犯罪事實應依證據認定，無證據不得認定犯罪事實；又不
    能證明被告犯罪者，應諭知無罪之判決，刑事訴訟法第154
    條第2項、第301條第1項分別定有明文。而事實之認定，應
    憑證據，如未能發現相當證據，或證據不足以證明，自不能
    以推測或擬制之方法，為裁判基礎；且認定不利於被告之事
    實須依積極證據，苟積極證據不足為不利於被告事實之認定
    時，即應為有利於被告之認定；另認定犯罪事實所憑之證據
    ，雖不以直接證據為限，間接證據亦包括在內，然而無論直
    接證據或間接證據，其為訴訟上之證明，須於通常一般之人
    均不致有所懷疑，而得確信其為真實之程度者，始得據為有
    罪之認定，倘其證明尚未達到此一程度，而有合理之懷疑存
    在，無從使事實審法院得為有罪之確信時，即應由法院為諭
    知被告無罪之判決（最高法院40年臺上字第86號、30年上字
    第816號、76年臺上字第4986號判例意旨參照）。又按刑法
    上之竊盜罪，須意圖為自己或第三人不法之所有，而取他人
    所有物，為其成立要件。若行為人取走被害人之財物，旨在
    毀棄，並無不法所有之意圖，與竊盜罪之構成要件尚有未符
    。
三、公訴人認被告涉有上開罪嫌，係以依警方調取錄影設備所錄
    得案發時之影像照片顯示，畫面中之腳踏車遭被告以前輪著
    地、後輪懸空方式搬離。若該腳踏車係被告所有，為何不直
    接開鎖騎離或牽走；反而大費周章，費盡氣力以徒手搬運方
    式將自己腳踏車搬離現場？此顯與常情有違。再者，畫面中
    腳踏車之車前菜籃之車後置物架之特徵、與被告所述顯然不
    符，反與告訴人所述貼切，亦足證告訴人所述之內容較之被
    告虛妄避就之辯解，顯然較為可信為其論據。
四、訊據被告固坦承有抬走上開腳踏車1部之事實，然堅詞否認
    有何公訴人所指之竊盜犯行，辯稱：因為氣憤告訴人破壞其
    之菜園，一時氣憤，想不開，才將他的腳踏車抬走，牽到基
    隆市○○街172巷個電線桿那邊丟掉等語。
五、經查：
  (一)被告自承有抬走上開腳踏車1部，核與警方調取錄影設備所
    錄得之影像照片相符，堪認被告此部分之自白屬實可以採信
    。惟本案須探究者，係被告取走告訴人之腳踏車有無不法所
    有之意圖。
  (二)證人甲○○於本院審理時到案結證稱：「基隆市○○街16號
    1樓屋子後面的土地是別人的土地，被告有使用種菜，其是
    住14號4樓，14號1樓房子後面的土地也是別人的土地，其有
    將花盆放在那裡滴露水，被告原先也是種花，有剩下一條路
    供其通行，後來被告將路弄小一點，並加柱子，下雨天其要
    拿雨傘過不去，有一次其將花盆放在空地上，被告將其的花
    盆放到旁邊的樹下，不能淋到露水，其也退讓，被告並將其
    設置之界線鐵條往後移，其都讓他，這次會發生引起被告誤
    會，是其想去種幾顆九層塔，被告有立二根柱子，中間有搭
    鐵柱，要吊花，其種九層塔差一點跌倒碰到他的柱子，把他
    的柱子碰歪隔幾天其腳踏車就遺失，其腳踏車會遺失就是有
    這樣的因果關係。」等語（見本院96年5月15日審判筆錄）
    ，參以被告對證人甲○○上開證述陳稱：「16號1樓屋後的
    土地是別人的，包括我所使用及證人使用的土都是別人的，
    我有問過地主，請求他讓我使用土地，地主有同意我使用，
    我有跟他講說我種菜，他要使用土地，我隨時都可以還他，
    我有留路給告訴人走，告訴人故意不走，把我的柱子推倒，
    連掛著的石蓮花也倒下來，並破壞我的菜園，走路經過我的
    菜園，拔我的菜，我在場，告訴人走路也經過我的菜園，我
    只是將他的腳踏車丟掉，丟在另外一個巷子。」乙情，是告
    訴人與被告就基隆市○○街14、16號1樓屋後的他人所有土
    地使用上有發生磨擦，被告與告訴人因此細故而互相氣憤，
    當屬信而有徵。
  (二)再依證人甲○○證稱：「被告有自己的腳踏車，現在還偶爾
    看見被告在騎，沒有見過被告騎過我的腳踏車，遭被告搬走
    的腳踏車也四處都找不到了。」等語，足見被告搬走腳踏車
    後，並未供自己或第三人使用，且查被告有其所有之腳踏車
    可供自己使用，自無再使用告訴人腳踏車之必要，參諸被告
    與告訴人就上開土地使用確有發生不快情事，因之被告辯稱
    ：「其因氣憤告訴人破壞其之菜園，一時氣憤，想不開，才
    將告訴人之腳踏車抬走，牽到基隆市○○街172巷電線桿那
    邊丟掉等語。」等語，應屬可採，從而被告所為目的係在毀
    棄告訴人之腳踏車，並無不法所有之意圖，自不該當於竊盜
    罪之構成要件。
六、綜上所述，被告所辯，尚堪採信，其所為核與竊盜罪之構成
    要件有間，此外，復查無其他積極證據足以證明被告有公訴
    人所指之竊盜犯行，揆諸首開說明，自應為無罪之諭知。
七、至於被告所為涉犯毀損罪嫌部分，本院無從變更起訴法條予
    以審理，應由公訴人另行依法處理，附此說明。
據上論斷，應依刑事訴訟法第301條第1項，判決如主文。
本案經檢察官丙○○到庭執行職務
中　　華　　民　　國　　96　　年　　5 　　月　　29　　日
　　　　　　　　　刑事第三庭審判長法  官　鄭景文
                                  法  官  林淑鳳
                                  法  官  王美婷
以上正本證明與原本無異。
如不服本判決應於收受本判決後10日內向本院提出上訴書狀，其
未敘述上訴理由者，並得於提起上訴後10日內向本院補提理由書
狀（均須按他造當事人之人數附繕本。）「切勿逕送上級法院」
中　　華　　民　　國　　96　　年　　5 　　月　　29　　日
                                  書記官  王月娥
